【裁判字號】    96,易,1411
【裁判日期】    970122
【裁判案由】    詐欺
【裁判全文】
臺灣臺北地方法院刑事判決              96年度易字第1411號
甲  ○  ○  臺灣臺北地方法院檢察署檢察官
被      告  丙○○
被      告  乙○○
選任辯護人  徐志明律師
被      告  戊  ○
上列被告因詐欺等案件，經檢察官提起公訴（94年度偵字第
12575號），被告等於本院訊問後，對起訴事實為有罪之陳述，
經本院合議庭合議由受命法院獨任審理，本院判決如下：
    主  文
丙○○共同連續犯詐欺取財罪，處有期徒刑壹年，減為有期徒刑
陸月，如易科罰金，以銀元參佰元即新臺幣玖佰元折算壹日。
乙○○共同連續犯詐欺取財罪，累犯，處有期徒刑壹年陸月，減
為有期徒刑玖月。
戊○共同犯詐欺取財罪，處有期徒刑陸月，減為有期徒刑參月，
如易科罰金，以銀元參佰元即新臺幣玖佰元折算壹日。
    事  實及理  由
一、依刑事訴訟法第310條之2之規定，簡式審判程序有罪判決書
    之製作，準用同法第454條規定。依刑事訴訟法第454條第2
    項規定，如認定犯罪事實、證據及應適用之法條，與起訴書
    記載相同者，得引用之。
二、本件犯罪事實、證據及應適用之法條，除應補充如下外，均
    引用檢察官起訴書之記載：
    (一)犯罪事實欄：
    1.犯罪事實欄一第一行應訂正為「丙○○、乙○○與戊○基
      於意圖為自己不法所有之共同犯意聯絡；其中丙○○、乙○○復基於概括之犯意，明知已無償債能力，竟於：」；
      並應增加乙○○累犯的事實「乙○○於82年間因偽造有價
      證券等案件，偽造有價證券部分，判處有期徒刑3年2月，
      侵占部分，判處有期徒刑8月，定執行刑3年6月，經最高
      法院83年9月7日駁回其上訴確定，85年2月28日入監，86
      年8月25日假釋出監，89年6月23日縮刑期滿假釋未撤銷執
      行完畢」。
    2.犯罪事實欄一(一)前二行應訂正為「民國94年1月19日，丙○○與乙○○經得戊○之同意，並約定以新臺幣（下同）
      10 萬元作為戊○擔任人頭之代價，由丙○○向戊○索取
      身份證影本，再交由乙○○，將無業之戊○登記為未曾實
      際營運之諮宇廣告裝潢行負責人... 」。
    (二)理由欄增列：
    1.本件被告丙○○、乙○○、戊○對於檢察官起訴書證據清
      單內證據之證據能力均不爭執，經核該等證據尚無不得為
      證據之情形，均俱認有證據能力，首開敘明。
    2.訊據被告丙○○、乙○○、戊○均坦認前開犯行，核與證
      人丁○○、卓建添、陳仕賢、湯富閔等人之證詞或供述相
      符，復有諮宇廣告裝潢行臺北市營利事業登記證、臺北市
      ○○路562號4樓不動產買賣契約書、國泰世華銀行貸款申
      請資料表與貸款契約、國泰世華銀行忠孝分行函文、國泰
      世華銀行戊○00 0000000000號帳戶、戊○之貸款申請資
      料表、國泰世華銀行95年10月17日、95年1月23日函、偽
      造李梅香在職證明書、93年度各類所得扣繳暨免扣繳憑單
      、財政部臺灣省北區國稅局三重稽徵所95年10月11日函件
      及稅籍資料、財政部臺北市國稅局士林稽徵所95年10月18
      日函件及李梅香90、91年度所得稅申報資料、被告乙○○
      書立招募房屋買賣證明、面額15萬元本票等在卷可證，被
      告犯行堪以認定。被告三人於本院97年1月18日均為有罪
      之答辯，故本案採簡式審判程序。然被告丙○○、乙○○
      曾於此之前均否認犯罪，故再簡要補充如下：
      (1)關於犯罪事實(一)部分：被告丙○○曾辯稱：因為昆明街
        的房子要裝潢，要向銀行貸款裝潢費已經超過三個月，
        所以要用裝潢公司申請貸款才可以（見本院卷第109頁
        ），可見成立諮宇廣告裝潢公司根本是貸款的幌子。更
        何況，被告戊○根本沒有任何資金可以作生意，此乃被
        告三人均不否認的事實，如果戊○沒有資金與丙○○共
        同經營裝潢行，後來竟由乙○○出面，還提供房子登記
        在戊○名下去申請貸款，戊○、丙○○未見任何出資即
        可經營裝潢行，實非可能。為何要由被告乙○○出面，
        由被告乙○○以被告戊○的名義購買松江路的房子，再
        用被告戊○的名義貸款？為何要先由丙○○跟戊○拿身
        份證？為何後來貸得的款項被告戊○未得分文，連充當
        人頭費用也沒拿到？均是因為被告乙○○、丙○○本身
        信用不佳（見本院卷第138頁乙○○之供述），故借用
        戊○之金融信用所致。
        換言之，如果銀行知曉本件詳情，必定不會同意貸款，
        被告之前開行為，自屬詐欺無訛。
      (2)關於犯罪事實(二)部分，如果被告丙○○、乙○○未共同
        商議，由乙○○偽造李梅香在職證明等資料，銀行查得
        尉吉公司實情，也不可能會貸予任何款項予為被告丙○○，被告丙○○於準備程序中竟誆稱：這是政府對中小
        企業的德政，事後我貸款也都還了云云；又稱：在職證
        明等資料都是由被告乙○○寫的云云；被告乙○○亦推
        稱：資料是伊寫的，但是伊都不知情云云。然被告丙○○、乙○○二人都是成年人，銀行要求準備的貸款資料
        ，在貸款前一定會一一檢查是否完備，縱然是被告乙○○代寫文件，也一定會問過被告丙○○，二人豈有不知
        提供給銀行之資料有涉虛偽之事；更何況，卷內有被告
        乙○○幫多人貸款之資料以及監聽譯文可稽，足徵彼等
        該等辯詞，實係彼等卸責之詞，不足採信。
      (3)關於犯罪事實(三)部分，告訴人丁○○已陳述明確，茲不
        贅述。
    (三)論罪、科刑：
    1.查被告等人行為後，刑法於94年2月2日修正公布，並於95
      年7月1日施行，同法第2條亦有修正。按行為後法律有變
      更者，適用行為時之法律，但行為後之法律有利於行為人
      者，適用最有利於行為人之法律，現行刑法第2條第1項訂
      有明文。此條規定乃與刑法第1條罪刑法定主義契合，而
      貫徹法律禁止溯及既往原則，係規範行為後法律變更所生
      新舊法律比較適用之準據法，有最高法院95年5月23日95
      年度第8次刑庭會議決議可參，是刑法第2條本身雖經修正
      ，但刑法第2條本身尚無比較新舊法之問題，先予辨明。
      又以本次刑法修正之比較新舊法，應就罪刑有關之共犯、
      未遂犯、想像競合犯、牽連犯、連續犯、結合犯，以及累
      犯加重、自首減輕暨其他法定加減原因（如身分加減）與
      加減例等一切情形，綜其全部罪刑之結果而為比較，最高
      法院亦著有上開決議可資參照。經查：
      (1)刑法第339條第1項詐欺取財罪、第215條業務登載不實
        罪所規定之罰金刑，因修正後刑法第33條第5款修正為
        ：「主刑之種類如下：五、罰金：新臺幣1千元以上，
        以百元計算之」，是依修正後之法律，前述犯罪所得科
        處之罰金刑最低為新臺幣1千元；然依被告行為時之刑
        罰法律，即刑法第33條第5款規定之罰金最低額為銀元
        3元，若換算為新臺幣，最低額僅為新臺幣9元。因此，
        比較上述修正前、後之刑罰法律，自以被告行為時之法
        律較有利於被告。
      (2)刑法第28條關於共犯之規定，由原條文：「二人以上共
        同實施犯罪之行為者，皆為正犯」，修正為：「二人以
        上共同實行犯罪之行為者，皆為正犯」，係文字修正，
        不涉法律變更。
      (3)刑法第55條牽連犯及第56條連續犯之規定業於94年2月2
        日修正刪除，並於95年7月1日施行。是於新法修正施行
        後，被告之數犯罪行為，即須分論併罰。此刪除雖非犯
        罪構成要件之變更，但顯已影響行為人刑罰之法律效果
        ，自屬法律有變更，依新法第2條第1項規定，比較新、
        舊法結果，仍應適用較有利於被告之行為時法律即舊法
        論以牽連犯及連續犯。
      (4)被告於犯罪時之刑法第41條第1項前段規定：「犯最重
        本刑為五年以下有期徒刑以下之刑之罪，而受六個月以
        下有期徒刑或拘役之宣告，因身體、教育、職業、家庭
        之關係或其他正當事由，執行顯有困難者，得以一元以
        上三元以下折算一日，易科罰金。」又被告行為時之易
        科罰金折算標準，修正前罰金罰鍰提高標準條例第2條
        前段（現已刪除）規定，就其原定數額提高為100倍折
        算1日，則本件被告行為時之易科罰金折算標準，應以
        銀元300元折算1日，經折算為新臺幣後，應以新臺幣
        900元折算為1日。惟94年2月2日修正公布，95年7月1日
        施行之刑法第41條第1項前段則規定：「犯最重本刑為
        五年以下有期徒刑以下之刑之罪，而受六個月以下有期
        徒刑或拘役之宣告者，得以新臺幣一千元、二千元或三
        千元折算一日，易科罰金。」比較修正前後之易科罰金
        折算標準，以94年2月2日修正公布前之規定，較有利於
        被告，應依刑法第2條第1項前段，適用修正前刑法第
        41條第1項前段規定，定其折算標準。
      (5)經綜合上述各條文修正前、後之比較，揆諸前揭最高法
        院決議及修正後刑法第2條第1項前段、後段規定之「從
        舊、從輕」原則，自應適用被告行為時之法律，即修正
        前刑法之相關規定及罰金罰鍰提高標準條例第1條前段
        規定，予以論處。
    2.(1)核被告丙○○、乙○○所為，係犯刑法第339條第1項之
        詐欺取財罪、刑法第216條、第215條行使業務登載不實
        文書罪。核被告戊○所為，係犯刑法第339條第1項之
        詐欺取財罪。
      (2)被告為業務登載不實文書之不實登載低度行為，為行使
        業務登載不實文書文書之高度行為所吸收，不另論罪。
      (3)被告三人就犯罪事實(一)有犯意之聯絡及行為之分擔，為
        共同正犯；被告丙○○、乙○○就犯罪事實(一)有犯意之
        聯絡及行為之分擔，為共同正犯。
      (4)被告丙○○犯詐欺取財罪二次、被告乙○○犯詐欺取財
        罪三次，該等犯行時間緊接、所犯構成要件相同，係各
        基於概括犯意反覆為之，應各論以連續犯。
      (5)被告丙○○所犯連續詐欺取財罪及行使業務登載不實文
        書罪間，有方法、結果之牽連關係，應從重處以連續詐
        欺取財罪。被告乙○○所犯連續詐欺取財罪及行使業務
        登載不實文書罪間，有方法、結果之牽連關係，應從重
        處以連續詐欺取財罪。
      (6)被告乙○○於82年間因偽造有價證券等案件，偽造有價
        證券部分，判處有期徒刑3年2月，侵占部分，判處有期
        徒刑8月，定執行刑3年6月，經最高法院83年9月7日駁
        回其上訴確定，85年2月28日入監，86年8月25日假釋出
        監，89年6月23日縮刑期滿假釋未撤銷執行完畢，此有
        臺灣高等法院被告前案紀錄表在卷可按，5年內再犯本
        件有期徒刑之罪，應依累犯加重其刑。
    3.被告丙○○量刑部分：
      (1)被告丙○○曾有賭博、詐欺、偽造文書等前科（非累犯
        ，其中90年5月11日在臺中監獄執行，92年7月9日假釋
        出獄，95年1月4日縮刑期滿未被撤銷假釋執行完畢，本
        件犯行時間在93、94年間），此有臺灣高等法院被告前
        案紀錄表在卷可按，素行不佳。
      (2)先否認犯罪，並辯稱：這是政府給中小企業貸款的德政
        ，伊貸款也都還了，怎麼會構成犯罪云云，顯見其法紀
        觀念淡薄，提供不實之在職證明及相關虛偽資料，銀行
        方因而陷於錯誤貸款，雖然事後坦認犯行，但被告犯後
        的態度不宜量刑過輕；關於松江路房屋之貸款案（即起
        書犯罪事實(一)），被告丙○○未取得金錢，僅係較為次
        要的共犯角色；犯罪事實(二)部分詐得貸款60萬，但事後
        已部份清償；被告等人已虛偽資料，或以將房地移轉給
        人頭貸款的方式，詐騙銀行，銀行將該等呆帳的風險，
        會評估在其他人與銀行往來的利率、手續費等等費用之
        評斷上，及被告犯罪之動機等，量處如主文所示之刑。
     4.被告乙○○量刑部分：
       (1)被告乙○○曾有偽造有價證券、侵占、偽造文書等前
         科，素行不佳。
       (2)被告犯後屢以生病為由拖延訴訟，於偵查時，具狀以
         生病為由請假，未附任何證明文件；在本院通知伊到
         庭時，開庭日期是96年11月30日，伊提出96年10月19
         日之看診紀錄，無正當理由拒不到庭，顯見其犯後拖
         延之心態，犯後態度不佳，量刑應從重；又被告犯罪
         事實(一)部分詐得508萬元；犯罪事實(二)部分雖貸得款項
         由丙○○領取，但向銀行提出之證明文件，多為被告
         乙○○所書；犯罪事實(三)部分向丁○○詐得15萬元；
         觀其詐騙犯罪行為頻繁，金額非微，自不宜予以易科
         罰金之機會；被告犯罪之動機、手段等一切情狀，量
         處如主文所示之刑。
     5.被告戊○量刑部分：
       (1)被告戊○曾有多次毒品前科（均非累犯），素行不佳
         ，本次亦因施用毒品缺錢而充當人頭，但未領得款項
         。
       (2)被告戊○犯後坦認犯罪，犯罪後態度尚佳；雖其擔任
         人頭殊屬不該，但事後被告乙○○未給其分文；及其
         犯罪之動機、手段、目的等一切情狀，量處如主文所
         示之刑。
     6.減刑部分：犯罪在96年4月24日以前者，除本條例另有規
       定外，有期徒刑減其刑期2分之1；依本條例應減刑之罪
       ，未經判決確定者，於裁判時，減其宣告刑，依前項規
       定裁判時，應於判決主文同時諭知其宣告刑及減得之刑
      ；犯最重本刑為5年以下有期徒刑以下之刑之罪，依本條
      例規定減為6月以下有期徒刑、拘役者，應於為減刑裁判
      時，併諭知易科罰金折算之標準，中華民國96年罪犯減刑
      條例第2條第1項第3款、第7條、第9條分別著有明文。是
      被告犯罪時間既在上開時間之前，自有該條例之適用，而
      減其宣告刑2分之1，其中被告丙○○及戊○部分並諭知易
      科罰金之折算標準。
三、依刑事訴訟法第299條第1項前段、第273條之1第1項；刑法
    刑法第2條第1項前段、第28條、94年2月2日修正公布，95年
    7月1日施行前刑法第56條、第339條第1項、第216條、第215
    條、第55條、第47條、第41條第1項前段，罰金罰鍰提高標
    準條例第1條前段、95年5月17日修正公布，95年7月1日施
    行前罰金罰鍰提高標準條例第2條，現行法規所定貨幣折算
    新臺幣條例第2條，中華民國96年罪犯減刑條例第2條第1項
    第3款、第7條、第9條，判決如主文。
本案經檢察官高怡修到庭執行職務
中    華    民    國    97    年    1     月    22    日
                  刑事第六庭法  官  趙子榮
上正本證明與原本無異。
如不服本判決，應於判決送達後10日內向本院提出上訴狀（應抄
附繕本）。告訴人或被害人如對於本判決不服者，應具備理由請
求檢察官上訴，其上訴期間之計算係以檢察官收受判決正本之日
期為準。
                            書記官  陳怡君
中    華    民    國    97    年    1     月    22    日
附錄條文：
中華民國刑法第215條
（業務上文書登載不實罪）
從事業務之人，明知為不實之事項，而登載於其業務上作成之文
書，足以生損害於公眾或他人者，處3年以下有期徒刑、拘役或5
百元以下罰金。
中華民國刑法第216條
（行使偽造變造或登載不實之文書罪）
行使第210條至第215條之文書者，依偽造、變造文書或登載不實
事項或使登載不實事項之規定處斷。
中華民國刑法第339條
（普通詐欺罪）
意圖為自己或第三人不法之所有，以詐術使人將本人或第三人之
物交付者，處5年以下有期徒刑、拘役或科或併科1千元以下罰金
。
以前項方法得財產上不法之利益或使第三人得之者，亦同。
前二項之未遂犯罰之。


司法院資訊處製作；財團法人民間司法改革基金會備份。
